【裁判字號】    99,台上,2646
【裁判日期】    990429
【裁判案由】    偽造信用卡
【裁判全文】
最高法院刑事判決            九十九年度台上字第二六四六號
上  訴  人  台灣高等法院檢察署檢察官
被      告  甲○○
上列上訴人因被告偽造信用卡案件，不服台灣高等法院中華民國
九十七年一月二十三日第二審判決（九十六年度上訴字第四二六
九號，起訴案號：台灣板橋地方法院檢察署九十二年度偵緝字第
九三七號），提起上訴，本院判決如下：
    主  文
原判決撤銷，發回台灣高等法院。
    理  由
本件原判決撤銷第一審之科刑判決，改判依行為時刑法第五十五
條牽連犯之規定，從一重論處被告甲○○共同連續意圖供行使之
用而偽造信用卡罪刑（累犯，處有期徒刑二年十一月，減為有期
徒刑一年五月又十五日；並為相關沒收之宣告）；固非無見。
惟查：（一）原判決事實欄一(三)先記載：被告明知綽號「阿樹」
者所交付如原判決附表六所示張美惠、黃麗琴、戴惠明、華盼恆
、張順發、葉倍盛、林家如（以下合稱「張美惠等人」）所申請
之信用卡共二十張，係張美惠等人失竊之贓物，竟予以收受等情
（見原判決正本第三頁第九至十三行）；似認被告所收受如原判
決附表六所示張美惠等人之信用卡，俱係張美惠等人向各該銀行
申辦之真正信用卡。但復記載：被告持原判決附表六編號、
所示張順發之玉山銀行信用卡，於原判決附表七所示時、地，佯
裝自己為張順發，將「上開偽造之信用卡」交付各該商店人員，
以刷卡簽帳方式購買商品而行使「上開偽造之信用卡」等情（見
原判決正本第三頁第十四至十九行）；似又認被告所持以行使之
原判決附表六編號、所示張順發之信用卡係「偽造之信用卡
」。對於被告所行使之原判決附表六編號、所示張順發之信
用卡，是否係「偽造之信用卡」一節，原判決事實欄一(三)之記載
顯有齟齬；又原判決理由欄對於被告所為原判決事實欄一(三)部分
犯行，僅論被告犯收受贓物、行使偽造私文書及詐欺取財等罪，
並未就被告行使偽造信用卡部分論罪（見原判決正本第九至十頁
），亦與事實認定未盡相符，自有理由矛盾之違法。（二）原判
決以中華民國九十六年罪犯減刑條例（下稱九十六年罪犯減刑條
例）於民國九十六年七月十六日施行，而被告本件犯罪時間均在
九十六年四月二十四日以前，悉合於減刑條件，因依九十六年罪
犯減刑條例予以減刑（見原判決正本第一一頁倒數第四行至第一
二頁第四行）。然刑法第三百三十九條之詐欺取財罪，經宣告逾
有期徒刑一年六月之刑者，不予減刑；九十六年罪犯減刑條例第
三條第二項第十五款定有明文。又司法院公布之「法院辦理九十
六年減刑案件應行注意事項」第十項規定：「裁判上一罪，如其
中一部分為本條例第三條所定不予減刑之罪，則其據以處罰之他
罪雖非同條列舉之罪名，亦應不予減刑」。原判決理由欄謂：被
告所為原判決事實欄一(一)、一(二)部分，均係犯刑法第二百零一條
之一第一項之意圖供行使之用而偽造信用卡罪、刑法第二百十六
條、第二百十條之行使偽造私文書罪；事實欄一(三)部分，係犯刑
法第三百四十九條第一項之收受贓物罪、刑法第二百十六條、第
二百十條之行使偽造私文書罪、刑法第三百三十九條第一項之詐
欺取財罪；事實欄一(四)部分，係犯刑法第二百十六條、第二百十
二條之行使變造特種文書罪、刑法第三百四十九條第一項之收受
贓物罪、刑法第二百零一條之一第二項之行使偽造信用卡罪、刑
法第二百十六條、第二百十條之行使偽造私文書罪。各該部分所
犯各項罪名間，或屬行為時刑法第五十六條之連續犯，或有行為
時刑法第五十五條規定之牽連犯關係，爰就被告所為原判決事實
欄一(一)至(四)等犯行，從一重之連續意圖供行使之用而偽造信用卡
罪處斷（見原判決正本第九至一０頁）。如果無訛，原判決論被
告共同連續意圖供行使之用而偽造信用卡罪，應係因連續犯以一
罪論及牽連犯之裁判上一罪而從一重處斷之結果。則被告所犯刑
法第三百三十九條第一項之詐欺取財罪與原判決所論之罪既有裁
判上一罪關係，且原判決量處其有期徒刑二年十一月，已逾一年
六月，揆諸上開規定，自應不予減刑。原判決依九十六年罪犯減
刑條例予以減刑，顯有適用法則不當之違誤。檢察官上訴意旨執
以指摘原判決不當，非無理由，應認原判決有撤銷發回更審之原
因。另原判決事實欄一(四)就被告與綽號「鴨哥」、「沈仔」者，
共同以換貼照片方式變造林俊佑之「汽車駕駛執照」犯行，誤載
為係基於變造「國民身分證」之犯意聯絡而為（見原判決正本第
三頁倒數第一行），稍欠嚴謹，案經發回，應注意及之。
據上論結，應依刑事訴訟法第三百九十七條、第四百零一條，判
決如主文。
中    華    民    國  九十九  年    四    月  二十九  日
                      最高法院刑事第七庭
                          審判長法官  林  永  茂
                                法官  蘇  振  堂
                                法官  蕭  仰  歸
                                法官  林  立  華
                                法官  徐  昌  錦
本件正本證明與原本無異
                                      書  記  官
中    華    民    國  九十九  年    五    月    三    日
                                                       s

司法院資訊處製作；財團法人民間司法改革基金會備份。
